【裁判字號】    95,重訴,3
【裁判日期】    950425
【裁判案由】    侵權行為損害賠償
【裁判全文】
臺灣高等法院民事判決                   95年度重訴字第3號
原      告  甲○○
被      告  乙○○
訴訟代理人  陳慶尚律師
上列當事人間，因侵權行為損害賠償事件，本院於95年4月18日
言詞辯論終結，判決如下：
    主      文
被告應給付原告新臺幣壹萬伍仟元，並自民國94年11月3日起至
清償日止，按週年利率5%計算之利息。
原告其餘之訴、及假執行之聲請均駁回。
訴訟由費用由被告負擔0.0015，其餘由原告負擔。
    事實及理由
一、原告起訴主張：被告原為設於臺北市○○○路○段193號之中
    國國際商業銀行天母分行(以下稱中國國際商銀天母分行)副
    理，民國93年10月15日上午 9時50分許，以原告之工作態度
    不佳為由，在中國國際商銀天母分行二樓之營業廳，多數人
    得出入、共見共聞之場所，接續以臺語「也不會感覺到要羞
    恥？也不會感覺說要反省？」、「耍無賴啊？」、「大家都
    認作你是瘋子啊！」、「說你是瘋子」、「眾人都嘛會說你
    是瘋子，你這種行為給我們ICBC很沒有面子，我們怎麼會有
    這樣的員工，還讓你在這裡上班，沒將你開除。」、「道德
    很差」、「偷偷摸摸，人格不高尚」、「隨便一個小弟小妹
    的人格都比你高尚」、「你的臉皮真厚」等足以貶損原告名
    譽之詞句，辱罵原告，並同時意圖散布於眾，仍以臺語：「
    用銀行的東西，偷偷的做，跟小偷一樣」、「你只想要領錢
    ，都不要動」、「你這不是就是小偷的行為」、「你這樣的
    行為偷偷摸摸跟小偷還不是沒有兩樣」等語指摘原告，使原
    告之名譽受有損害，其所涉公然侮辱、誹謗等罪嫌，業經判
    處罪刑確定，為此，基於民法第18條、第148條、第184條、
    第195條之規定，求為命被告應給付原告新臺幣(以下同)999
    萬元並自附帶起訴狀繕本送達翌日 (94年11月3日)起至清償
    日止，按週年利率5%計算利息之判決。
二、被告則以：原告為中國國際商銀天母分行之襄理，工作態度
    不佳，被告為主管，為維持銀行紀律，於93年10月15日上午
    確有以口頭予以糾正，惟非如其所言有侮辱、誹謗之言行，
    雖經刑事法院對於被告之言行認已逾越主管之權責，判處被
    告罪刑確定；且原告聲請本院裁定命被告將刑事確定判決登
    報，其所受名譽之損害，已獲相當程度之填補，其再為民事
    賠償之請求，已逾越填補損害之範圍，而不應准許等語，資
    為抗辯；求為判決原告之訴駁回。
三、原告主張被告原為中國國際商銀天母分行副理，93年10月15
    日上午 9時50分許，以原告之工作態度不佳為由，在中國國
    際商銀天母分行二樓之營業廳，多數人得出入、共見共聞之
    場所，接續以臺語「也不會感覺到要羞恥？也不會感覺說要
    反省？」、「耍無賴啊？」、「大家都認作你是瘋子啊！」
    、「說你是瘋子」、「眾人都嘛會說你是瘋子，你這種行為
    給我們ICBC很沒有面子，我們怎麼會有這樣的員工，還讓你
    在這裡上班，沒將你開除。」、「道德很差」、「偷偷摸摸
    ，人格不高尚」、「隨便一個小弟小妹的人格都比你高尚」
    、「你的臉皮真厚」、「用銀行的東西，偷偷的做，跟小偷
    一樣」、「你只想要領錢，都不要動」、「你這不是就是小
    偷的行為」、「你這樣的行為偷偷摸摸跟小偷還不是沒有兩
    樣」等言語侮辱、誹謗原告，因而為刑事法院以公然侮辱、
    誹謗等罪嫌，判處拘役十日確定等事實，為被告所不爭執，
    且有本院94年度上易字第1730號刑事卷足憑；原告主張之上
    開事實，應堪信為真實。
四、按：「因故意或過失，不法侵害他人之權利者，負損害賠償
    責任。」、「不法侵害他人之名譽，被害人雖非財產上之損
    害，亦得請求賠償相當之金額。」民法第184條第1項前段、
    第195條第1項前段分別定有明文。本件被告於前揭時地以前
    揭言詞辱罵原告，依據一般社會之通念，足以貶損原告之社
    會評價，有輕蔑原告，使其難堪之意，且足以使一般人評斷
    其為品德低劣、工作怠惰，顯已侵害原告之名譽，依前揭法
    條規定意旨，原告請求被告賠償非財產上之損害，於法尚非
    無據，應予准許。經查：
(一)原告主張因被告之侵權行為，致其名譽受有損害，請求被告
    賠償非財產上之精神慰撫金490萬元：查被告於前揭時地，
    侵害原告之名譽權，應負損害賠償責任，已如前述；惟：名
    譽被侵害者，關於非財產上之損害，加害人雖亦負賠償責任
    ，但以相當之金額為限，民法第195條第1項定有明文，所謂
    相當，自應以實際加害情形與其名譽影響是否重大，及被害
    者之身分地位與加害人經濟狀況等關係定之，有最高法院47
    年度臺上字第1221號判例，足資參照。本件原告為國立台灣
    大學畢業，目前擔任銀行襄理，兼任工會理事長，月薪約 9
    萬元，配偶名下有價值千餘萬之不動產；被告為東吳大學畢
    業，為銀行副理，係原告之直屬長官，因於是日發現原告於
     8時50分上班打卡後，又行返家再回辦公室，而予以糾正，
    竟以「這樣不行啊！」之口氣，不服勸導所引起，且已於刑
    事法院審理時，對於其言行未經深思熟慮，表達其歉意，有
    臺灣士林地方法院94年度自字第17號刑事判決足憑；參照前
    揭判例意旨，斟酌兩造學歷、身分、地位、資力，及原告已
    聲請本院裁定被告應將刑事判決刊登於報紙等情狀，認原告
    所得請求非財產上損害之精神慰撫金，以15,000元為當，逾
    此部份，尚嫌過高，不宜准許。
(二)因犯罪而受損害之人，於刑事訴訟程序得附帶提起民事訴訟
    ，對於被告及依民法負賠償責任之人，請求回復其損害，刑
    事訴訟法第487條第1項定有明文。又：「附帶民事訴訟，係
    因犯罪而受損害之人，為請求回復其損害，於刑事訴訟程序
    附帶提起之民事訴訟，故提起是項訴訟，須限於起訴之犯罪
    事實侵害個人私權，致生損害者，始得為之。本件上訴人因
    告訴被上訴人行使偽造私文書，對於更審後所花用之旅費，
    為請求標的，此項旅費，顯非因起訴之犯罪事實所發生之損
    害，自不得以附帶民事訴訟請求賠償。」最高法院23年度附
    字第 248號著有判例，足資參照。本件原告自訴被告公然侮
    辱、誹謗等罪，於刑事訴訟程序附帶提起本件民事訴訟，依
    前揭刑事訴訟法第487條第1項規定、及最高法院判例意旨，
    自應以被告之犯罪事實，侵害原告之名譽權，致生損害之範
    圍，予以求償。原告其餘主張工作權益之損害、第一、二審
    訴訟費用及律師費，均非被告公然侮辱、誹謗之犯罪事實所
    發生之損害，其併為請求，於法無據，不應准許。
(三)被告抗辯原告已聲請本院裁定命被告將刑事確定判決登報，
    其所受名譽之損害，已獲相當程度之填補，其再為民事賠償
    之請求，已逾越填補損害之範圍，而不應准許等語；惟查原
    告聲請本院裁定命被告將刑事確定判決登報，係依據具有公
    法性質之刑事訴訟法第 315條規定，而為請求，雖足以回復
    其名譽，惟對於原告所受非財產上之損害，尚難認足以填補
    ，被告之抗辯，自無足取。
(四)綜合上述，原告請求被告給付之損害賠償金額，於15,000元
    之範圍內，於法尚非無據，應予准許；逾此範圍之請求，於
    法無據，不應准許。
五、「給付無確定期限者，債務人於債權人得請求給付時，經其
    催告而未為給付，自受催告時起，負遲延責任。其經債權人
    起訴而送達訴狀，或依督促程序送達支付命令，或為其他相
    類之行為者，與催告有同一之效力。」、「遲延之債務，以
    支付金錢為標的者，債權人得請求依法定利率計算之遲延利
    息。」、「應付利息之債務，其利率未經約定，亦無法律可
    據者，週年利率為百分之五。」民法第229條第2項、第 233
    條第1項前段、第203條分別定有明文。本件原告請求被告賠
    償非財產上之損害，係以支付金錢為標的，無確定期限，又
    未約定利率，其併請求給付自附帶起訴狀繕本送達翌日即94
    年11月3日起至清償日止，按週年利率5%計算利息，於法有
    據，亦應准許。
六、綜上所述，原告因被告之侵權行為，受有名譽之損害，其請
    求被告賠償其損害，於上開範圍內，於法有據，應予准許；
    逾越上開範圍之請求，尚嫌過高，不宜准許。
七、查：「關於財產權之訴訟，原告釋明在判決確定前不為執行
    ，恐受難於抵償或難於計算之損害者，法院應依其聲請，宣
    告假執行。」、「對於財產權訴訟之第二審判決，如因上訴
    所得受之利益，不逾新台幣一百萬元者，不得上訴。對於第
     427條訴訟，如依通常訴訟程序所為之第二審判決，仍得上
    訴於第三審法院。其因上訴所得受之利益不逾新臺幣一百萬
    元者，適用前項規定。前二項所定數額，司法院得因情勢需
    要，以命令減至新臺幣五十萬元，或增至一百五十萬元。」
    民事訴訟法第390條第1項、第466條第1、2、3項分別定有明
    文。又：民事訴訟法第466條第1項所定上訴第三審之利益額
    數，業經司法院91年1月29日以 (91)院臺廳民一字第號0307
    5函令提高為新臺幣150萬元。本件原告勝訴部分，被告上訴
    第三審所得受之利益，不逾新臺幣 150萬元，依前揭法條規
    定及司法院函令，不得上訴第三審，即告確定，與判決確定
    前宣告假執行之要件，尚有未合，原告願提供擔保聲請為假
    執行之宣告，即屬於法無據，應併予駁回。
據上論結，原告之訴為部分有理由，部分無理由，爰判決如主文
。
中    華    民    國    95    年    4    月     25    日
                  民事第五庭    審判長法  官  林丁寶
                                      法  官  高鳳仙
                                      法  官  陳博享
正本係照原本作成。
被告不得上訴。
原告如不服本判決，應於收受送達後20日內向本院提出上訴書狀
，其未表明上訴理由者，應於提出上訴後20日內向本院補提理由
書狀（均須按他造當事人之人數附繕本）上訴時應提出委任律師
或具有律師資格之人之委任狀；委任有律師資格者，另應附具律
師資格證書及釋明委任人與受任人有民事訴訟法第466條之一第
一項但書或第二項（詳附註）所定關係之釋明文書影本。
中    華    民    國    95    年    4     月    26    日
                                      書記官  鄭靜如
附註：
民事訴訟法第466條之一（第一項、第二項）：
對於第二審判決上訴，上訴人應委任律師為訴訟代理人。但上訴
人或其他法定代理人具有律師資格者，不在此限。
上訴人之配偶、三親等內之血親、二親等內之姻親，或上訴人為
法人、中央或地方機關時，其所屬專任人員具有律師資格並經法
院認為適當者，亦得為第三審訴訟代理人。


司法院資訊處製作；財團法人民間司法改革基金會備份。
